【裁判字號】    98,簡上,24
【裁判日期】    980410
【裁判案由】    妨害名譽
【裁判全文】
臺灣新竹地方法院刑事判決              98年度簡上字第24號
上  訴  人  臺灣新竹地方法院檢察署檢察官
被      告  乙○○
上列上訴人因被告犯竊盜案件，不服本院竹東簡易庭97年度竹東
簡字第224 號中華民國97年11月26日第一審刑事簡易判決（聲請
簡易判決處刑案號：97年度偵字第6969號）提起上訴，本院管轄
之第二審合議庭判決如下：
    主  文
上訴駁回。
    事  實
一、緣乙○○與甲○○因界址糾紛而迭起爭執，乙○○因懷疑甲
    ○○破壞界樁及水泥柱，於民國97年3 月15日上午，前往甲
    ○○位在新竹縣寶山鄉○○村○ 鄰○○路41號之住處，找甲
    ○○理論，雙方一言不合，乙○○因而心生不滿，基於公然
    侮辱之犯意，於同日10時45分許，在上開甲○○住處庭院之
    公眾得出入之場所，犯意，對甲○○口出「屌你子公」（客
    語），致甲○○名譽受損。
二、案經甲○○訴由新竹縣政府警察局竹東分局報請臺灣新竹地
    方法院檢察署檢察官偵查聲請簡易判決處刑。
    理  由
一、按被告以外之人於審判外之言詞或書面陳述，除法律另有規
    定者外，不得作為證據，刑事訴訟法第159 條第1 項固有明
    文規定。惟被告以外之人於偵查中向檢察官所為之陳述，除
    顯有不可信之情況者外，得為證據；被告以外之人於審判外
    之陳述，雖不符刑事訴訟法第159 條之1 至之4 之規定，惟
    經當事人於審判程序同意作為證據，法院審酌該言詞陳述或
    書面陳述作成時之情況，認為適當者，亦得為證據，復為同
    法第159 條之1 第2 項、第159 條之5 第1 項所明定。本案
    證人范澄富於偵查中之陳述，並無顯不可信之情況；至於證
    人即告訴人甲○○於警詢中之陳述，業經被告同意援引作為
    證據，本院審酌後亦認為適當，故上揭證人等於審判外之陳
    述，自得作為本案之證據。又按本案認定事實所引用之文書
    證據，並無證據證明係公務員違背法定程式所取得，亦無刑
    事訴訟法第159 條之4 之顯有不可信之情況與不得作為證據
    之情形，且亦經被告同意援引作為證據，自應認均有證據能
    力，合先敘明。
二、訊據被告乙○○固不否認有於上揭時地就界樁及水泥柱事情
    與告訴人甲○○理論，警員范澄富有到場處理等情，惟矢口
    否認有何妨害名譽犯行，辯稱：案發當天我有去告訴人住處
    ，有和他吵起來，就是吵界樁和水泥柱的事，但我沒有講「
    屌你子公」這句客家話，而警察也聽不懂客家話，我也不知
    道這句客家話之意義云云。經查：
（一）上揭事實，業據證人即告訴人甲○○於警詢時指訴：97年
      3 月15日10時45分許，被告問我土地丈量的事情，我說我
      不清楚，被告就手指向我罵「屌你子公」（客語），幹你
      祖宗之意，連罵三次，我當場要跟他問明為何罵我，是何
      意思，警員把我攔住，被告就開車離開等語綦詳（見97年
      度偵字第6969號卷【以下簡稱第6969號偵卷】第7 至9 頁
      ），並為證人即處理警員范澄富於偵訊時到庭具結後證述
      ：當天早上10時至12時，我是巡邏勤務，是副所長帶班，
      到被告之土地上去，被告說他的界樁不見，請我們過去處
      理，到現場看，被告在他土地上面，我問被告狀況，他說
      地界不見，請我們到告訴人家瞭解，告訴人的家也在附近
      ，我與副所長就直接開車過去，找到告訴人，沒有幾分鐘
      ，被告也到告訴人家，當時他們在庭院裡說，講一講，有
      聽到被告辱罵告訴人，是一些客家話，是侮辱祖先的話，
      當時我們擔心他們會發生爭執，就將他們隔開，請被告先
      離開，被告當時在現場用客家話「屌子你公」的話罵告訴
      人等語明確（見第6969號偵卷第22、23頁），且有警員范
      澄富所出具之偵查報告1 份及新竹縣政府警察局員警工作
      紀錄簿1 份復卷足憑（見第6969號偵卷第12至17頁）。
（二）被告雖辯稱：並未說「屌你子公」（客語）這句話云云，
      然證人范澄富係屬本案至現場處理告訴人與被告雙方糾紛
      之警員，與告訴人及被告雙方均無利害關係，被告復自承
      ：我報案說告訴人偷我東西，所以范澄富警員去告訴人家
      看他有沒有偷我東西，我跟范澄富警員沒有仇，我跟告訴
      人在現場吵起來時，范澄富警員處理我們之間爭執還算公
      平等語在卷（見本院卷第32頁），顯見證人范澄富並無任
      何偏袒告訴人一方而虛構情節誣指被告之動機及行為，而
      證人范澄富雖聽不太懂客語，然其有請問客家籍之同事，
      說是侮辱祖先的話等情，亦為證人范澄富證述明白，再參
      以證人范澄富處理完本案後，在前述員警工作紀錄簿上並
      已載明：在了解中，乙○○也進到甲○○家的庭院，口氣
      不好用客語說「屌你子公」（譯音），為避免雙方當場發
      生衝突，因此將雙方隔開，並請乙○○離開現場等內容，
      有前揭員警工作紀錄簿在卷足按，又該員警工作紀錄簿在
      此記載之後，附接續記載員警在3 月15日接下來時間所為
      工作處理內容，益徵此應非告訴人在提起本案後，證人范
      澄富才加以記載甚明。而告訴人係於97年9 月8 日方提出
      本件告訴等情，有告訴人之警詢筆錄1 份在卷足佐，則證
      人范澄富又豈會預先知悉告訴人必會對被告提起告訴，而
      事先就在前揭員警工作紀錄簿虛偽記載被告有口出上揭「
      屌你子公」（客語）一節，以便將來告訴人提出告訴時以
      為憑證？從而應認證人范澄富所為前揭證述內容，確屬實
      情，應為可採。
（三）次查，被告雖又辯稱：不知「屌你子公」（客語）這句話
      的意思為何云云，然被告於案發當時確在現場對告訴人說
      出「屌你子公」（客語）這句話等情，已如前述，而被告
      係客家人，於案發當時，其係以客家語與告訴人爭執界樁
      之事情，告訴人亦用客家語和其講話，且被告平日使用與
      人交談之語言亦係客家語，而一個非客家人的人應該不太
      可能講出「屌你子公」（客語）這句話等情，亦為被告於
      本院審理時自承甚明（見本院卷第33頁），則對身為客家
      籍且平日與人溝通工具均為客家語，又於案發當時，欲和
      告訴人爭執出結果時所用語言又係客家語之被告，其又豈
      會不知「屌你子公」（客語）之意義為何？
（四）綜上所述，被告所辯均無非事後卸責之詞，不足採信。本
      案事證已臻明確，被告前揭妨害名譽犯行堪予認定，應予
      依法論科。
三、核被告乙○○所為，係犯刑法第309 條第1 項之公然侮辱罪
    。
四、本院認依下列理由，認上訴並無理由：
（一）上訴意旨略以：告訴人具狀指陳被告未曾對告訴人表達悔
      意，更矢口否認犯行，事後毫無悔意，原審未及審酌，量
      刑過輕，無以收矯正之效，難以維持司法秩序，尚非無據
      等語。
（二）按量刑之輕重，係事實審法院得依職權自由裁量之事項，
      茍已斟酌刑法第57條各款所列情狀而未逾越法定刑度，則
      不得遽指為違法；又刑罰之量定屬法院自由裁量之職權行
      使，但仍應審酌刑法第57條所列各款事由及一切情狀，為
      酌量輕重之標準，並非漫無限制，在同一犯罪事實與情節
      ，如別無其他加重或減輕之原因，下級法院量定之刑，亦
      無過重或失輕之不當情形，則上級法院對於下級法院之職
      權行使，原則上應予尊重，最高法院72年度臺上字第6696
      號判例、85年度臺上字第2446號判決意旨參照。
（三）本件被告涉犯刑法第309 條第1 項之公然侮辱罪，屬法定
      刑拘役或三百元以下罰金之罪，原審之量刑並未逾越法定
      刑的範圍；再者，本件被告在犯本案之前並無任何前科紀
      錄，且被告於歷次警詢及偵訊時雖均未坦承犯行，然此係
      原審審理時即已存在之情狀，原審復已加以審酌；綜上所
      述，本院認原審審酌一切情狀後，量處被告罰金新臺幣四
      千元，並諭知易服勞役之折算標準，難謂有濫用裁量權之
      違法或不當，自不構成撤銷之事由。原判決認事用法並無
      違誤，所量刑度亦稱妥適，上訴人以前揭理由指摘原判決
      不當，求予撤銷改判，核無理由，應予駁回。
據上論斷，應依刑事訴訟法第455 條之1 第1 項、第3 項、第364
條、第368 條、第299 條第1 項前段，刑法第309 條第1 項、刑
法第42條第3 項前段，刑法施行法第1 條之1 第1 項、第2 項前
段，判決如主文。
本案經檢察官陳玉華到庭執行職務。
中    華    民    國    98    年    4     月    10    日
                  刑事第一庭    審判長法  官  許翠玲
                                      法  官  羅惠雯
                                      法  官  楊惠芬
以上正本證明與原本無異。
不得上訴。
中    華    民    國    98    年    4     月    10    日
                                      書記官  張懿中
附錄本案論罪科刑法條全文：
刑法第309 條第1 項：
公然侮辱人者，處拘役或三百元以下罰金。


司法院資訊處製作；財團法人民間司法改革基金會備份。
